臺灣高等法院刑事裁定
110年度抗字第667號
抗  告  人  
即  受刑人  李慧君

                    籍設桃園市○○區○○街000號（桃園○○○○○○○○○）

上列抗告人即受刑人因檢察官聲請撤銷緩刑案件，不服臺灣桃園
地方法院於中華民國110年3月17日所為109年度撤緩字第450號裁
定，提起抗告，本院裁定如下：
    主  文
抗告駁回。                                              
    理  由
一、原裁定意旨略以：㈠抗告人即受刑人李慧君（下稱抗告人）
    前因偽造文書、詐欺等案件，經原審法院以106年度審訴字
    第302號判決處應執行有期徒刑2年，緩刑5年，並應以上述
    判決附表所示方式給付損害賠償與告訴人葉煌暖，嗣該案於
    民國106年7月31日確定等情，有上述判決書、本院被告前案
    紀錄表在卷可查，堪以認定。㈡查抗告人與告訴人於原審法
    院106年度審訴字第302號案件審理中達成如上述判決附表所
    示內容之調解，而原審法院雖宣告抗告人緩刑，但為確保抗
    告人能履行調解條件，以維護告訴人之權益，乃將該調解條
    件作為緩刑之附加條件，有上述判決書記載可憑，而抗告人
    既與告訴人達成調解，勢必經過詳細評估自身之經濟狀況、
    工作報酬及收入等清償能力，認確能如期履行後始為承諾，
    且對於應支付金額、各期應給付情形，當知之甚稔，則當時
    既係衡量其個人資力後所為之承諾，自應依據調解內容履行
    上述判決審酌前情所為之緩刑條件，始堪認有接受緩刑所附
    條件之真意，然抗告人於原審訊問時供稱：「（問：你在10
    6年度審訴字第302號判決言詞辯論時，當時做何工作？當時
    的收入、支出為何？）我是經營公司，當時可動用的月收入
    大約新臺幣（下同）6、7萬元左右，支出部份，我每個月必
    須支出平均要2萬元」等語（見撤緩字卷第34頁），可知縱
    使依照抗告人當時之經濟狀況，將每月可動用之收入扣除支
    出後，其每月至多僅能賠償告訴人4、5萬元，則抗告人如何
    在109年6月25日起按月給付9萬3,600元；再者，抗告人自10
    6年6月25日至109年10月25日期間，即有未依上述判決附表
    所示緩刑條件給付之情形，且截至109年10月25日，僅清償1
    78萬元，而有109萬8,000元未為給付等情，此有告訴人提出
    之調解筆錄-付款紀錄、存簿影本各1份在卷可憑，並經抗告
    人坦認在卷（見撤緩字卷第33、34頁），而抗告人並於110
    年2月18日原審訊問時自承：伊自109年11月後就未再還款，
    目前也未補足清償不足之部分等語（見撤緩字卷第34頁），
    可知抗告人就109年11月至110年1月應給付之28萬800元，亦
    未清償，合計未清償之金額已達137萬8,800元，已占抗告人
    於106年6月25日至110年1月25日期間應給付之290萬8,800元
    （原裁定誤載為290萬8,000元）將近一半之比例。準此，以
    抗告人自承於前開案件審理時之經濟狀況，已難認其有依上
    述判決附表所示應自109年6月25日起按月給付賠償9萬3,600
    元之能力，卻仍應允與告訴人達成調解，之後又僅給付超出
    原應給付一半些許之金額等情，已堪信抗告人僅係為獲緩刑
    寬典，始與告訴人達成調解，難認抗告人係自始真心願意接
    受緩刑所定負擔條件，亦無履行上述判決所命應向告訴人支
    付損害賠償之意，應認其違反緩刑負擔情節重大，原緩刑宣
    告已難收預期效果而有執行刑罰之必要。㈢抗告人雖稱：因
    為伊原本經營之公司倒閉，經濟上困難，加上有另案訴訟需
    支付相關費用，所以就沒有還款云云。然抗告人係衡量自身
    經濟情況後，認有履行該條件之能力，始應允達成調解並獲
    緩刑宣告，則對於其依緩刑條件所應給付損害賠償之資金來
    源，本應自行承擔其風險，而難僅憑抗告人所稱公司倒閉、
    經濟困難、有另案訴訟費用要支付等節而認抗告人即有不為
    給付之正當理由，否則豈非謂抗告人一方面得不依緩刑條件
    履行，一方面卻又能享受受緩刑宣告之利益，此顯不符合一
    般國民法律情感；另抗告人於110年2月18日原審訊問時就未
    來之清償計畫乙節，雖稱：伊希望能夠降低金額，取得告訴
    人同意，每個月至少還得出來云云，經原審命其於兩週內陳
    報經告訴人同意之清償計畫，卻逾期未陳報，遲於110年3月
    8日始致電原審稱：已與告訴人初步協商，告訴人有同意延
    期並減少每月還款，希望再給一點時間云云，再經原審法院
    給予一週之時間，仍未陳報相關資料，可知抗告人一再拖延
    ，難認有何清償之意願，苟抗告人重視上述判決所定緩刑條
    件，而有賠償告訴人之真意，於其無法按時給付賠償之初，
    本應積極與告訴人協商，尋求雙方都能接受之清償方式，抗
    告人卻僅稱：伊經濟狀況變差，有告訴告訴人，但告訴人一
    直催伊，要伊把款項補齊，伊沒有跟告訴人談到變更清償條
    件等語（見撤緩字卷第35頁），未見有何積極作為，若其有
    意賠償，何必待檢察官聲請撤銷緩刑宣告時，始稱要積極處
    理；復佐以抗告人自承其目前沒有固定工作，有時會接客戶
    而有報酬，大約可獲得3、4萬元，有時候2個月才接1次或1
    個月才接1次，也有可能都沒有客戶，收入不穩定；固定每
    月要支付約2萬元，個人經濟狀況不好，伊配偶、子女最多
    可以幫忙伊支付2萬元；依目前經濟狀況，沒有辦法依上述
    判決附表所示緩刑條件履行，亦沒有辦法在緩刑期間內清償
    期間內應履行之金額等情（見原審撤緩字卷第34至36頁），
    可知抗告人目前不僅無能力依照緩刑條件給付損害賠償與告
    訴人，更難認抗告人有何餘力能給付告訴人，縱使有，勢必
    亦與原審法院前開判決所定應按月給付9萬3,600元之條件相
    差甚遠，所稱與告訴人達成協商云云，無非僅係再度拖延本
    應給付之賠償而已。㈣綜上，抗告人於受有緩刑宣告之利益
    後，未依判決所定緩刑條件確實履行，影響告訴人之權益甚
    鉅，足認其違反判決所定負擔之情節重大，堪認原宣告之緩
    刑難收其預期效果，而有執行刑罰之必要。檢察官聲請撤銷
    抗告人緩刑之宣告，核與刑法第75條之1第1項第4款規定相
    符，應予准許。依刑事訴訟法第476條，刑法第75條之1第1
    項第4款，裁定其緩刑宣告撤銷等語。
二、抗告意旨略以：㈠依原裁定認定，抗告人應賠償之總金額為2
    90萬8,000元，抗告人未賠償之金額為137萬8,800元，因此
    抗告人所賠償之金額為152萬9,200元，已超過一半以上，假
    設抗告人無真心接受緩刑所定之條件，依實務上常見之情形
    ，多是只賠償短短幾期後，即不再賠償，不可能賠償到152
    萬9,200元之金額。㈡且因緩刑之期間最長為5年，原緩刑條
    件係應告訴人之要求以5年之期間金部賠償完畢而定，去年
    因武漢肺炎之影響，抗告人收入大幅減少，但抗告人仍勉力
    舉債而對告訴人為清償，直到109年年底，抗告人實已無力
    籌錢。又抗告人自109年6月25日起每月應賠償之金額為9萬3
    ,600元，抗告人已盡力賠償到109年10月，因此抗告人實乃
    是財力問題而不能賠償，並非無心接受緩刑應負擔之條件等
    語。
三、按緩刑制度設計之本旨，除可避免執行短期自由刑之流弊外
    ，主要目的係在獎勵惡性較輕者使其遷善，而經宣告緩刑後
    ，若有具體事證足認受宣告者並不因此有改過遷善之意，即
    不宜給予緩刑之寬典，乃另有撤銷緩刑宣告制度。又受緩刑
    之宣告而違反刑法第74條第2項第1款至第8款所定負擔情節
    重大者，足認原宣告之緩刑難收其預期效果，而有執行刑罰
    之必要者，得撤銷其宣告，刑法第75條之1第1項第4款固有
    明文規定。惟考其立法意旨略以：修正條文第74條第2項增
    列法院於緩刑期間內，得命犯罪行為人於緩刑期內應遵守之
    事項（例如向被害人支付相當數額、向公庫支付一定之金額
    、接受精神、心理輔導、提供義務勞務或其他為預防再犯之
    事項），明定違反該條所定事項情節重大者，得撤銷其緩刑
    宣告，以期周延，且本條採用裁量撤銷主義，賦與法院撤銷
    與否之權限，實質要件即以「足認原宣告之緩刑難收其預期
    效果，而有執行刑罰之必要」，供作審認之標準。至於所謂
    「情節重大」，係指受判決人顯有履行負擔之可能，而隱匿
    或處分其財產、故意不履行、無正當事由拒絕履行或顯有逃
    匿之虞等情事而言，故法官應依職權本於合目的性之裁量，
    妥適審酌被告於緩刑期間內違反應遵守事項之情節是否重大
    ，是否已難收其預期之效果，而確有執行刑罰之必要。
四、經查：
㈠抗告人前因偽造文書等案件，經原審法院於106年7月7日以106
  年度審訴字第302號判決判處應執行有期徒刑2年，緩刑5年，
  並應向告訴人支付1,563萬8,400元之財產上損害賠償，給付方
  式如下：①於106年6月25日起，至109年5月25日止，於每月25
  日前，按月給付告訴人6萬元。②於109年6月25日起，至121年5
  月25日止，於每月25日前，按月給付告訴人9萬3,600元；如有
  一期未履行，視為全部到期，於106年7月31日確定等情，有原
  審法院106年度審訴字第302號判決及本院被告前案紀錄表在卷
  可稽。
㈡又抗告人於上述判決後，曾先後給付告訴人合計178萬元，然自
  109年11月25日起即未給付，尚餘1,385萬8,400元未履行等情
  ，有告訴人提出之調解筆錄-付款記錄、存簿影本附卷可考，
  復據抗告人於110年2月18日原審訊問時坦認在卷，並自承：伊
  自109年11月後就未再還款，目前也未補足清償不足之部分等
  語明確（見原審撤緩字卷第33至34頁），可知抗告人未遵期給
  付損害賠償，給付之金額與上述判決緩刑條件相差甚遠，顯見
  其遲未履行緩刑所附條件，情節重大，緩刑宣告應已難收其預
  期效果，而有執行刑罰之必要，原審因而裁定撤銷其緩刑宣告
  ，於法並無不合。
㈢抗告人雖以前詞為由提起抗告，惟抗告人既以上開條件與告訴
  人達成調解，當係衡量自身經濟情況後，認有履行該條件之能
  力，始應允之。此緩刑所附之調解條件，應係抗告人於調解之
  初即可預知之事，然抗告人自前開判決確定之日起，僅給付告
  訴人178萬元，且依上開緩刑所附條件所載，其已喪失分期履
  行之期限利益，就未履行部分視為全部到期，抗告人給付之金
  額與上述判決緩刑條件相差甚大。抗告人於受有緩刑宣告之利
  益後，未依判決所定緩刑條件確實履行，影響告訴人之權益甚
  鉅，足認違反判決所定負擔之情節重大，堪認原宣告之緩刑難
  收其預期效果，而有執行刑罰之必要。抗告意旨以前詞指摘原
  裁定不當，即難憑採。綜上，本件抗告為無理由，應予駁回。
五、據上論斷，應依刑事訴訟法第412條，裁定如主文。
中　　華　　民　　國　　110 　年　　4 　　月　　30　　日
                  刑事第十八庭  審判長法  官  何俏美
                                      法  官  陳海寧
                                      法  官  葉乃瑋
以上正本證明與原本無異。
不得再抗告。
                                      書記官  程欣怡
中　　華　　民　　國　　110 　年　　4 　　月　　30　　日